【裁判字號】    97,訴,2296
【裁判日期】    971230
【裁判案由】    侵權行為損害賠償
【裁判全文】
臺灣板橋地方法院民事判決              97年度訴字第2296號
原      告    丁○○
              甲○○
兼上二人共同  己○○
訴訟代理人
原      告    戊○○
              乙○○
兼上二人共同  丙○○
訴訟代理人
被      告  庚○○
上列當事人間請求侵權行為損害賠償事件，原告提起刑事附帶民
事訴訟，經本院刑事庭以97年度交附民字第124 號刑事附帶民事
訴訟裁定移送民事庭審理，本院於民國97年12月16日言詞辯論終
結，判決如下：
    主  文
原告之訴及假執行之聲請均駁回。
訴訟費用由原告負擔。
    事實及理由
一、原告主張：
(一)、緣被告騎乘車號NOF-516 號重型機車，於民國96年10月22日
    上午9 時40分許，沿臺北縣樹林市○○街○ 段往迴龍方向行
    駛，於行經保安街1 段18之3 號前，本應注意車輛行駛時，
    駕駛人應注意車前狀況，並隨時採取必要之安全措施，竟疏
    於注意，而與當時徒步行至該路段，未沿行人穿越道，欲直
    接橫越馬路至對向之行人王黃粉撞擊，致王黃粉因而受傷倒
    地，雖經緊急送往亞東紀念醫院救治，仍延至97年2 月10日
    上午6 時41分許因顱內出血、糖尿病及多重器官衰竭不治死
    亡。
(二)、本件車禍發生，係因被告「未注意車前狀況、未隨時採取必
    要之安全措施」所致，原告己○○係被害人王黃粉之子，其
    為被害人支出醫藥費用新台幣（下同）70萬元、喪葬費用22
    萬元，爰依民法第184 條第1 項及第192 條第1 項之規定，
    請求被告賠償原告己○○上開損害。又被害人王黃粉為原告
    等六人之母親，原告等六人因母親突然遭逢此變故，自是哀
    痛逾恆，精神上所受痛楚難以言喻，且被告肇事至今，毫無
    悔意，就此，爰依民法第194 條之規定，原告各請求40萬元
    精神慰撫金，以資慰藉。
(三)、聲明：被告應給付原告己○○132 萬元及自起訴狀繕本送達
    之翌日起至清償日止，按週年利率5 ％計算之利息。被告應
    給付原告丁○○、丙○○、戊○○、乙○○、甲○○各40萬
    元及自起訴狀繕本送達之翌日起至清償日止，按週年利率5
    ％計算之利息。訴訟費用由被告負擔。如受有利判決，願供
    擔保請准宣告假執行。
二、被告則以：系爭車禍事故肇事責任尚未釐清，刑事過失致死
    部份目前仍在上訴中，原告請求賠償之慰撫金過高等語置辯
    。並聲明：原告之訴駁回。訴訟費用由原告負擔。如受不利
    判決，願供擔保請准宣告免為假執行。
三、本院之判斷：
(一)、經查，原告主張被告騎乘車號NOF-516 號重型機車，於96年
    10月22日上午9 時40分許，沿臺北縣樹林市○○街○ 段往迴
    龍方向行駛，於行經保安街1 段18之3 號前，本應注意機車
    行駛時，駕駛人應注意車前狀況，並隨時採取必要之安全措
    施，而依當時情形，亦無不能注意之情事，竟疏於注意，而
    與當時徒步行至該路段，未沿行人穿越道，欲直接橫越馬路
    至對向而與有過失之被害人王黃粉撞擊，致被害人因而受傷
    倒地，雖經緊急送往亞東紀念醫院救治，仍延至97年2 月10
    日上午6 時41分許因顱內出血、糖尿病及多重器官衰竭不治
    死亡等情，有本院檢察署97年度偵字第8710號卷所附臺灣省
    臺北縣區車輛行車事故鑑定委員會鑑定意見書、道路交通事
    故調查報告表、亞東紀念醫院診斷證明書及死亡證明書等附
    卷可稽。而被告上開行為觸犯刑法過失致死罪行，亦經本院
    以97年度交易字第266 號判決判處有期徒刑5 月，如易科罰
    金，以1,000 元折算1 日在案，有本院97年度交易字第266
    號判決在卷可憑，且被告之過失行為，與被害人王黃粉之死
    亡結果間，具有相當因果關係，自堪認原告此部分主張屬實
    。至被告雖辯稱系爭車禍事故肇事責任尚未釐清，刑事過失
    致死部份目前仍在上訴中云云，惟按，民事過失責任之判斷
    本不受刑事判決結果之拘束，且據上開臺灣省臺北縣區車輛
    行車事故鑑定委員會鑑定意見表示：行人王黃粉違規未沿行
    人穿越道穿越道路，且未注意左右來車為肇事主因。庚○○
    駕駛重型機車，未充分注意車前狀況，為肇事次因，足見被
    告就本件車禍事故之發生，亦具有未充分注意車前狀況之肇
    事因素，其有過失行為自明，縱被害人對系爭車禍事故之發
    生亦與有過失，仍不解於被告應負之過失責任，故被告上開
    辯解，實不足採。
(二)、按因故意或過失，不法侵害他人之權利者，負損害賠償責任
    ；不法侵害他人致死者，對於支出醫療及增加生活上需要之
    費用或殯葬費之人，亦應負損害賠償責任；不法侵害他人致
    死者，被害人之父、母、子、女及配偶，雖非財產上之損害
    ，亦得請求賠償相當之金額。民法第184 條第1 項前段、第
    192 條第1 項、第194 條分別定有明文。本件被告對被害人
    有上述過失致死之侵權行為，且原告為被害人之子女，原告
    自得依侵權行為之法律關係分別請求被告賠償其財產及非財
    產上之損害。茲就原告等六人得請求之各項金額分述如下：
１、醫療費用：原告己○○主張因系爭事故為被害人支出醫療費
    用共70萬元，並提出各項費用明細收據為證，經核均屬因系
    爭事故所須支出之必要醫療費用，且被告對此亦不爭執，是
    原告己○○此部份之請求，即屬有據。
２、殯葬費用：原告己○○主張因被害人死亡而支出殯葬費用22
    萬元，並提出相關收據5 紙以資為證，且為被告所不爭執，
    故原告己○○此部分之請求，應予准許。
３、精神慰撫金：按不法侵害他人之人格權，被害人受有非財產
    上損害，請求加害人賠償相當金額之慰撫金時，法院對於慰
    撫金之量定，應斟酌實際加害情形所造成之影響、被害人痛
    苦之程度、兩造之身分、地位、經濟情形及其他各種狀況，
    以核定相當之數額（最高法院47年台上字第1221號、51年台
    上字第223 號判例可資參照。）。原告等六人係被害人之子
    女，因被害人突遭此事故，原告因此遭逢喪親之痛，精神上
    之痛苦甚鉅，足認原告確受有非財產上之損害無疑，是原告
    請求精神慰撫金，誠屬有據。查原告己○○為高中畢業、現
    為服務業、計時工，原告丁○○為空大畢業、現為計時臨時
    工，原告丙○○國小畢業，現為家管，原告戊○○國小畢業
    ，現為臨時工，原告乙○○高職畢業，現為家管，原告甲○○研究所畢業，現於國外電子公司工作，被告則為五專畢業
    ，剛退伍等情，業經兩造供明在卷，且為兩造所不爭執，復
    有本院依職權查詢稅務電子閘門財產所得調件明細表2 紙在
    卷可稽；經本院審酌兩造之身分、社會地位、智識水準、經
    濟狀況、原告精神上痛苦之程度，認原告請求被告賠償精神
    上之慰撫金，以每人各30萬元為適當，原告於此一範圍內之
    請求，得予准許，逾此範圍，則應駁回。
４、綜上，原告己○○因本件侵權行為所受之損害，共計為122
    萬元（計算式為70萬元＋22萬元＋30萬元＝122 萬元），原
    告丁○○、戊○○、丙○○、乙○○、甲○○等5 人因本件
    侵權行為所受之損害，各自為30萬元。
(三)、按民法第217 條第1 項規定：「損害之發生或擴大，被害人
    與有過失者，法院得減輕賠償金額，或免除之。」。經查，
    本件車禍之發生，被害人王黃粉違規未沿行人穿越道穿越道
    路，且未注意左右來車為肇事主因，被告騎乘重型機車，未
    充分注意車前狀況，則為肇事次因，此有臺灣省臺北縣區車
    輛行車事故鑑定委員會鑑定意見書附於上開偵查卷內可參。
    故本院認被害人就系爭車禍之發生與有過失，被害人應有十
    分之八之過失責任，因此應減輕被告十分之八之過失責任。
    是被告就原告等所受之前揭損害，應賠償原告己○○之金額
    為244,000 元（計算式為：122 萬元x0.2=244,000元)， 及
    賠償其餘原告每人各6 萬元（計算式為：300,000 元x0.2=6
    0,000 元)。
(四)、次按「保險人依本法規定所為之保險給付，視為被保險人損
    害賠償金額之一部分；被保險人受賠償請求時，得扣除之。
    」，強制汽車責任保險法第32條定有明文。查原告已自被告
    上開重型機車強制汽車責任保險領取理賠金150 萬元之事實
     （ 即原告每人各領取25萬元），業經原告於本院97年11月
    25日言詞辯論期日中自承在案，並為兩造所不爭執，應堪信
    為真實，此部分應予扣除。
(五)、承上，被告原應賠償原告己○○244,000 元，及賠償其餘原
    告等5 人每人各60,000元，惟因原告已受領之強制汽車責任
    保險理賠金額，已逾上開被告各應給付原告之賠償金額上限
    ，從而，經扣除強制汽車責任保險理賠金 (即原告每人各25
    萬元)後 ，原告等六人對於被告已不得再為任何請求。
四、綜上，原告等六人依侵權行為法律關係請求被告賠償原告己○○244,000元及賠償其餘原告等五人每人各 60,000元部分
    ，雖屬有據，惟經扣除前開強制汽車責任保險金共150 萬元
    （即原告每人各25萬元）後，原告已無得向被告請求之餘額
    。從而，原告請求被告應賠償原告己○○132 萬元及自起訴
    狀繕本送達之翌日起至清償日止，按週年利率5 ％計算之利
    息；被告應各賠償原告丁○○、丙○○、戊○○、乙○○、
    甲○○每人各40萬元及自起訴狀繕本送達之翌日起至清償日
    止，按週年利率5 ％計算之利息，均為無理由，應予駁回。
    另原告陳明願供擔保，請准宣告假執行，惟因原告之訴既經
    駁回，其假執行之聲請亦失所附麗，應併予駁回。
五、本件事證已臻明確，兩造其餘主張陳述及所提之證據，經本
    院斟酌後，認與判決結果不生影響，均毋庸再予一一論述，
    附此敘明。
六、據上論結，本件原告之訴為無理由，依民事訴訟法第78條，
    判決如主文。
中    華    民    國    97    年    12    月    30    日
                  民事第三庭    法  官  邱育佩
以上正本證明與原本無異
本判決得上訴。
中    華    民    國    97    年    12    月    30    日
                                書記官  林兆嘉


司法院資訊處製作；財團法人民間司法改革基金會備份。
